臺灣嘉義地方法院民事判決
111年度嘉簡字第205號
原      告  程士崇  
            鄭寶築  
共      同
訴訟代理人  嚴庚辰律師
            江立偉律師
被      告  曾佩華  

訴訟代理人  蔡智堯  
            陳祐奇  
上列當事人間請求侵權行為損害賠償事件，本院於民國111年9月
19日言詞辯論終結，判決如下：
    主  文
一、被告應給付原告程士崇新臺幣4,706,016元，及自民國110年
    12月15日起至清償日止，按週年利率百分之5計算之利息。
二、原告其餘之訴均駁回。
三、訴訟費用由被告負擔百分之60，由原告程士崇負擔百分之34
    ，由原告鄭寶築負擔百分之6。
四、本判決第1項得假執行。但被告如以新臺幣4,706,016元為原
    告程士崇預供擔保，得免為假執行。
五、原告其餘假執行之聲請均駁回。
    事實及理由
一、原告主張：
  ㈠原告程士崇部分：
  ⒈被告於民國109年8月24日上午11時32分許，駕駛車牌號碼000
    -0000號自用小客車，沿嘉義縣中埔鄉和睦村中華路（即嘉1
    65線）由南往北方向行駛，途經該路1.4公里編號32054號路
    燈旁路段，欲自快車道往外側變換車道至路邊停車時，本應
    注意車輛變換車道時，駕駛人應先顯示方向燈光或手勢，並
    應讓直行車先行，而依當時天侯晴、日間自然光線、路面乾
    燥無缺陷、無障礙物視距良好，並無任何不能注意之情事，
    竟疏未注意，貿然靠右行駛變換車道至機慢車道欲駛至路邊
    ，適同向機慢車道有原告程士崇騎乘車牌號碼000-000號普
    通重型機車（下稱系爭機車）自後駛至，見狀煞閃不及，兩
    車因此發生碰撞，致原告程士崇人車倒地而受有右頸椎及右
    肩肩關節盂損傷之傷害（下稱系爭傷害），此有鈞院110年
    度嘉交簡字第598號刑事簡易判決可參，且原告程士崇因車
    禍導致右手無力、中樞神經遺存顯著障害，並因此領有身心
    障礙證明，足見被告對原告確實有過失侵權行為，爰依侵權
    行為法律關係，請求被告負損害賠償責任。
  ⒉原告程士崇因被告之侵權行為受有損害，茲分述如下：
  ⑴醫療費新臺幣（下同）127,889元：原告程士崇因本件車禍所
    受系爭傷害，於109年10月23日起持續至嘉義基督教醫院神
    經内科門診追蹤，並於110年4月19日判斷右手無力、中樞神
    經遺存顯著障害等症狀，因此支出醫療費用6,560元，原告
    程士崇為治療上開傷勢，於109年11月22日至嘉義聖馬爾定
    醫院進行手術，支出121,329元，故原告總計支出127,889元
    醫療費。
  ⑵看護費180,000元：原告程士崇因被告之侵權行為造成其右手
    無力、中樞神經遺存顯著障害，自109年8月24日事發時起至
    110年6月8日回診期間還須進行手術治療，須雇請看護照護6
    個月，1個月以30,000元計，共支出180,000元看護費。
  ⑶勞動能力減損3,898,127元：原告程士崇為元太車業行老闆，
    原月收入5萬元，但因系爭傷害影響造成中樞神經遺存顯著
    障害，終身只能從事輕便工作。就此，原告程士崇同意勞動
    能力減損之薪資以45,800元計。而失能等級部分，同意以兩
    造各自主張失能等級平均即第8級計算。並以原告程士崇之
    計算方式：依據勞工保險失能給付標準第3條附表計算之勞
    動能力減損為61.52％【計算式：7.69％+7.69％x7】，計損失5
    ,240,664元。及被告之計算方式：依據勞工保險失能給付標
    準第5條計算，勞動能力減損為30％【計算式：800日（失能
    等級第8級給付日數)/1200日（失能等級第1級給付日數)=30
    ％】，計損失2,555,590元。兩者平均之金額即3,898,127元
    【計算式：（5,240,664元＋2,555,590元）/2=3,898,127元
    】為請求。
  ⑷精神慰撫金100萬元：原告程士崇因被告侵權行為造成右手無
    力、中樞神經遺存顯著障害等嚴重傷勢而終身只能從事輕便
    工作，並影響其生活自理能力，此情對原告程士崇之身心造
    成無以復加之苦痛，故原告程士崇請求被告賠償精神慰撫金
    100萬元。
  ㈡原告鄭寶築部分：原告鄭寶築為原告程士崇之配偶，因被告
    之侵權行為致原告程士崇右手無力、中樞神經遺存顯著障害
    等嚴重傷勢而終身只能從事輕便工作，造成原告程士崇終身
    須仰賴其配偶即原告鄭寶築之照護，也因此無法讓原告程士
    崇對其配偶鄭寶築盡到完全之扶養責任而損害其配偶受扶養
    之權利，原告間之互扶持與幫助之身分法益已受到侵害，且
    因須持續終身照顧，其情節自屬重大，故原告鄭寶築自可向
    被告請求精神慰撫金50萬元，爰依民法第184條、第195條之
    法律規定向被告請求。
  ㈢並聲明：⒈被告應給付原告程士崇7,307,889元，及自起訴狀
    繕本送達翌日起至清償日止，按週年利率百分之5計算之利
    息。⒉被告應給付原告鄭寶築50萬元，及自起訴狀繕本送達
    翌日起至清償日止，按週年利率百分之5計算之利息。⒊原告
    願供擔保，請求准為假執行。
二、被告則以：
  ㈠就原告程士崇請求之金額及項目答辯如下：
  ⑴同意給付醫療費127,889元。
  ⑵同意給付看護費180,000元。
  ⑶同意給付原告程士崇上開以平均值3,898,127元計算之勞動能
    力減損金額。
  ⑷精神慰撫金100萬元請法院依法裁量。
  ㈡就原告鄭寶築請求精神慰撫金50萬元之部分，請法院依法裁
    量。
  ㈢並聲明：⒈原告之訴駁回。⒉如受不利之判決，願供擔保請准
    宣告免為假執行。
三、本院之判斷：
  ㈠按因故意或過失，不法侵害他人之權利者，負損害賠償責任
    ；汽車、機車或其他非依軌道行駛之動力車輛，在使用中加
    損害於他人者，駕駛人應賠償因此所生之損害；不法侵害他
    人之身體或健康者，對於被害人因此喪失或減少勞動能力或
    增加生活上之需要時，應負損害賠償責任；不法侵害他人之
    身體、健康、名譽、自由、信用、隱私、貞操，或不法侵害
    其他人格法益而情節重大者，被害人雖非財產上之損害，亦
    得請求賠償相當之金額。民法第184條第1項前段、第191條
    之2前段、第193條第1項、第195條第1項前段分別定有明文
    。
  ㈡經查，原告程士崇主張被告有前揭侵權行為，致原告程士崇
    受有系爭傷害之事實，被告並未爭執，且被告前開過失傷害
    犯行，亦經本院110年度嘉交簡字第598號刑事簡易判決判處
    有期徒刑3月（得易科罰金）確定在案，且據本院調取前開
    卷宗核閱屬實，原告程士崇此部分主張之事實，堪信為真實
    。又參酌本件被告係自快車道變換車道至慢車道欲駛出路外
    ，疏未注意右後方來車並讓直行車先行，致與右後方騎乘系
    爭機車直行之原告程士崇發生碰撞，造成原告程士崇人車倒
    地受有系爭傷害，應認被告就本件事故發生應負【全部】過
    失責任，且交通部公路總局嘉義區監理所嘉雲區車輛行車事
    故鑑定會之鑑定意見亦同此結論（見本院卷第157頁）。而
    被告之過失行為與原告程士崇所受損害間既存有相當因果關
    係，則原告程士崇依據民法侵權行為之法律關係，請求被告
    賠償其所受損害，即屬有據。
　㈢茲就原告程士崇之請求是否妥當，分述如下：
　⒈醫療費用部分：原告程士崇主張其因系爭傷害支出醫療費用1
    27,889元等情，業據提出診斷證明書、醫療單據為證（見本
    院卷第17至19、23至43頁），且被告亦同意給付（見本院卷
    第202頁）。故原告程士崇請求醫療費用127,889元，自屬有
    據，應予准許。
　⒉看護費用部分：原告程士崇主張其自109年8月24日事發時起
    至110年6月8日回診期間還須進行手術治療，須雇請看護照
    護6個月，1個月以30,000元計，共支出180,000元等語，業
    據提出免用統一發票收據【品名：看護】為證（見本院卷第
    45頁），且被告亦同意給付（見本院卷第202頁）。是原告
    程士崇請求被告給付看護費用180,000元，為有理由，應予
    准許。
  ⒊勞動能力減損部分：原告程士崇主張以上開計算方式請求被
    告給付勞動能力減損3,898,127元等情，業據被告同意給付
    （見本院卷第218頁），應予准許。
  ⒋精神慰撫金部分：原告程士崇因被告之過失行為而受有身體
    傷害之事實，已如前述，可認原告程士崇精神上受有相當之
    痛苦，當可請求精神上之損害賠償。爰審酌本件車禍經過、
    原告程士崇受傷程度暨其經治療後仍遺存障害造成其生活不
    便、勞動能力減損之情形及原告程士崇與被告之學歷、身分
    地位與財產、經濟狀況（參酌原告陳報狀即本院卷第83頁所
    載：被告之陳述見本院卷第203頁、個資卷內原告程士崇與
    被告的個人戶籍資料及兩造107至109年度稅務電子閘門財產
    所得調件明細）等一切情狀，認原告程士崇請求精神慰撫金
    以50萬元為適當，逾此範圍所為請求，即難准許。
  ⒌基上，原告程士崇因本件車禍得請求之金額為4,707,016元【
    計算式：127,889+180,000+3,898,127+500,000】。
  ㈣原告鄭寶築請求被告賠償其非財產上損害50萬元部分：
　⒈按不法侵害他人基於父、母、子、女或配偶關係之身分法益
    而情節重大者，雖非財產上之損害，亦得請求賠償相當之金
    ，民法第194條定有明文。又所謂不法侵害他人基於配偶關
    係之身分法益而情節重大者，其適用範圍應依具體個案判斷
    ，例如：其配偶已成植物人之重大傷害程度、或半身不遂（
    如雙下肢肢體癱瘓）影響其行動能力、或無法溝通交流聯絡
    夫妻情感等，其配偶基於親情、倫理或生活扶持等利益，方
    可認定為身分法益之一種，始得請求加害人就非財產上之損
    害為相當之賠償。
　⒉本件原告鄭寶築固以前詞主張其配偶之身分法益已受到侵害
    ，且屬情節重大云云。惟查，原告程士崇雖因本件車禍受有
    系爭傷害而領有輕度之身心障礙證明（見本院卷第21頁），
    然其得以與人溝通交談，且具有自主行動能力，也未達喪失
    工作能力或生活完全無法自理之程度，致無法繼續與其配偶
    為情感之交流與生活扶持，尚難認對其配偶之身分法益造成
    實質之剝奪、障礙或疏離，而侵害原告鄭寶築基於配偶之身
    分法益，且情節重大。故原告鄭寶築請求被告賠償其非財產
    上損害50萬元，尚非有理。
四、綜上所述，原告程士崇依侵權行為之法律關係，請求被告給
    付4,707,016元，及自起訴狀繕本送達翌日即110年12月15日
    （送達證書見本院卷第71頁）起至清償日止，按週年利率百
    分之5計算之利息，為有理由，應予准許，逾此範圍之請求
    ，為無理由，應予駁回。又原告鄭寶築依民法第195條之規
    定，請求被告賠償精神慰撫金50萬元，為無理由，應予駁回
    。
五、本判決所命被告給付部分，是就民事訴訟法第427條第2項訴
    訟適用簡易程序所為被告敗訴的判決，依民事訴訟法第389
    條第1項第3款規定，應依職權宣告假執行。又被告陳明願供
    擔保，請准宣告免為假執行，經核無不合，爰酌定相當之擔
    保金額，併准許之。至原告程士崇雖陳明願供擔保請准宣告
    假執行，就原告程士崇勝訴部分，亦僅係促本院依職權發動
    而已，爰不另為准駁諭知。另原告2人敗訴部分之假執行聲
    請已失其依據，應併予駁回。
六、本件事證已臻明確，兩造其餘之攻擊或防禦方法及所用之證
    據，經本院斟酌後，認為均不足以影響本判決之結果，爰不
    逐一論列，附此敘明。
七、訴訟費用負擔的依據：民事訴訟法第79條。
中　　華　　民　　國　　111 　年　　10　　月　　3 　　日
                  臺灣嘉義地方法院嘉義簡易庭
                                  法　官　周欣怡
以上正本係照原本作成。
如對本判決上訴，須於判決送達後20日內向本庭（嘉義市文化路
308之1號）提出上訴狀（均須按他造當事人之人數附繕本）。如
委任律師提起上訴者，應一併繳納上訴審裁判費。
中　　華　　民　　國　　111 　年　　10　　月　　3 　　日
                                  書記官  葉芳如